臺灣臺中地方法院刑事判決
110年度訴字第1804號
公  訴  人  臺灣臺中地方檢察署檢察官
被      告  彭聖晴



上列被告因詐欺等案件，經檢察官提起公訴（110年度偵字第280
25號），被告於本院準備程序進行中，就被訴事實為有罪之陳述
，經告知簡式審判程序之旨，並聽取當事人之意見後，本院合議
庭裁定由受命法官獨任依簡式審判程序審理，判決如下：
    主    文
彭聖晴以網際網路對公眾散布而犯詐欺取財罪，共貳罪，各處有
期徒刑陸月、陸月。應執行有期徒刑捌月。緩刑貳年，應於緩刑
期間第壹年內接受受理執行之地方檢察署所舉辦之法治教育參場
次，緩刑期間付保護管束。
未扣案之犯罪所得新臺幣伍仟伍佰元，沒收，於全部或一部不能
或不宜執行沒收時，追徵其價額。 　　
    犯罪事實
一、彭聖晴意圖為自己不法所有，基於以網際網路對公眾散布而
    詐欺取財犯意，於民國110年1月25日起，以「壞透了的彭響
    亮」、「1_2_2＿5」等帳號名稱，在網際網路INSTAGRAM（IG
    ）網頁上之限時動態上，張貼內容為：「能幫忙在台灣運彩
    下注，中獎率很高」、「投資幾千元便可獲利新臺幣（下同
    ）10萬元」等訊息，以此方式利用網際網路之傳播工具，對
    公眾散布上開詐欺訊息。適有呂秀萍、馬瑀辰等人觀覽上開
    訊息而遭彭聖晴為以下之詐欺行為：
  ㈠呂秀萍於110年1月25日，因誤信彭聖晴上開詐術，因而於110
    年1月25日下午13時10分許至110年1月26日晚間19時52分許
    ，共計匯款6,500元至彭聖晴開立之中華郵政臺中福安郵局0
    000000-0000000號帳戶(下稱郵局帳戶)內，旋即為彭聖晴提
    領一空供己花用。嗣因呂秀萍向彭聖晴催討，彭聖晴始再匯
    回1,000元，然呂秀萍再向彭聖晴催討其餘款項，彭聖晴不
    予處理，呂秀萍始發覺受騙。
  ㈡馬瑀辰於110年1月25日，因誤信彭聖晴之上開詐術，旋私訊
    詢問彭聖晴，彭聖晴則佯稱是投資地下港股，保證穩賺不賠
    ，致馬瑀辰陷於錯誤，因而於110年2月10日上午6時18分、2
    4分、26分，共計匯款9,000元至彭聖晴之上開郵局帳戶，彭
    聖晴復接續前揭詐欺犯意，向馬瑀辰佯稱其帳戶遭警方認定
    是詐騙，須再匯款至上開郵局帳戶，始能讓警方相信該帳戶
    不是詐騙帳戶等不實訊息，致馬瑀辰陷於錯誤，因而於110
    年2月26日下午13時5分許，匯款11,000元至彭聖晴之上開郵
    局帳戶內。嗣彭聖晴再次以同樣理由要求馬瑀辰匯款，馬瑀
    辰始悉受騙。　　
二、案經馬瑀辰、呂秀萍訴由臺中市政府警察局大雅分局報告臺
    灣臺中地方檢察署檢察官偵查起訴。
    理    由
一、本件被告所犯係死刑、無期徒刑或最輕本刑為三年以上有期
    徒刑或高等法院管轄第一審案件以外之罪，其於準備程序期
    日就被訴事實為有罪之陳述，經本院告知簡式審判程序之旨
    ，並聽取公訴人及被告之意見後，依刑事訴訟法第273條之1
    第1項規定，裁定由受命法官獨任進行簡式審判程序，且依
    同法第273條之2規定，不適用傳聞法則有關限制證據能力之
    相關規定，合先敘明。
二、上揭犯罪事實，業據被告彭聖晴於警詢時、偵查中、本院訊
    問時、準備程序及審理時坦承不諱（見偵卷P15至21、P23至
    25、P27至28、P103至104、本院卷P86、P141、P151)，且有
    告訴人呂秀萍、馬瑀辰於警詢時之指證可按(見偵卷P41至44
    、P45至47)，並有指認犯罪嫌疑人紀錄表（被告指認蔡一宏
    ）、匯款資料、通訊軟體對話紀錄、犯嫌資料、聊天紀錄
    、匯款證明、被告之提款監視錄影畫面、匯款時間、中華郵
　　政股份有限公司110年5月6日儲字第1100119659號函暨檢附
　  被告郵局帳戶之開戶資料及交易明細在卷可佐(見偵卷P29至
　　35、P49、P51至55、P57至58、P59至62、P62至64、P65至6
　　7、P69、P79至85)。足認被告前揭任意性自白與事實相符，
　　堪予採信。是本案事證明確，被告上開犯行，洵堪認定，應
　　依法論罪科刑。
三、論罪科刑
  ㈠核被告彭聖晴所為，均係犯刑法第339條之4第1項第3款之以
    網際網路對公眾散布而犯詐欺取財罪。被告均係基於同一詐
    欺決意，於密接之時、地，分別接續向告訴人等實施上開詐
    術，致使告訴人等分別多次匯款，而分別侵害同一法益，各
    行為獨立性極為薄弱，依一般社會健全觀念難以強行分開，
    應以包括一行為予以評價，較為合理，均為接續犯而均應各
    論1次加重詐欺取財罪名。又被告先後2次犯行，犯意各別，
    行為互異，應分論併罰。
　㈡按刑之量定，為求個案裁判之妥當性，法律固賦予法院裁
    量權，但此項裁量權之行使，除應依刑法第57條規定，審酌
    行為人及其行為等一切情狀，為整體之評價，並應顧及比例
    原則與平等原則，使罪刑均衡，輕重得宜，以契合社會之法
    律感情。刑法第59條規定犯罪之情狀可憫恕者，得酌量減輕
    其刑，其所謂「犯罪之情狀」，與同法第57條規定科刑時應
    審酌之一切情狀，並非有截然不同之領域，於裁判上酌減其
    刑時，應就犯罪一切情狀（包括第57條所列舉之10款事項）
    ，予以全盤考量，審酌其犯罪有無可憫恕之事由（即有無特
    殊之原因與環境，在客觀上足以引起一般人之同情，以及宣
    告法定最低度刑，是否猶嫌過重等等），以為判斷。查被告
    於警詢時起即坦承本案犯行，而被告本案詐欺所得各6,500
    、2萬元，尚非鉅額，且被告亦表示同意賠償告訴人等所受
    損害，而已與有調解意願之告訴人馬瑀辰成立調解，有本院
    調解程序筆錄在卷可參(見本院卷P107至108)，可見被告犯
    後亦已具一定悔意。又刑法第339條之4第1項第3款之罪，其
    法定刑為1年以上7年以下有期徒刑，倘就被告本案犯行，科
    以最低法定刑1年以上有期徒刑，依被告上開犯罪情狀，則
    顯然有情輕法重情形，爰依刑法第59條規定酌減被告刑度，
    以使罪刑均衡。
  ㈢爰以行為人之責任為基礎，審酌：1.被告不思依循正途獲取
    穩定經濟收入，竟貪圖不法錢財，利用網際網路施以上開詐
    術，詐使告訴人等分別受騙匯款，造成告訴人等受有財物損
    失，所為顯非可取。2.被告坦承犯行，已與告訴人馬瑀辰成
    立調解，但因告訴人呂秀萍表明無調解意願(見本院卷P119
    之本院電話紀錄表)，而迄無法與告訴人呂秀萍商談和解或
    調解之情形。3.被告甫年滿18歲，及其自陳之智識程度、家
    庭經濟狀況（見本院卷P152）暨其犯罪情節、所生實害情形
    等一切情狀，量處如主文所示之刑，並考量各犯行時間相近
    、手段雷同等情事而為整體評價，定其應執行之刑。
四、緩刑宣告
    末查被告未曾因故意犯罪受有期徒刑以上刑之宣告，有臺灣
    高等法院被告前案紀錄表在卷可參，且犯後坦承犯行，並已
    與有意調解之告訴人馬瑀辰成立調解，亦具悔意，其因一時
    失慮、誤觸刑典，經此偵審教訓，當知所警惕，信無再犯之
    虞，本院綜核各情，認所宣告之刑，以暫不執行為適當，依
    刑法第74條第1項第1款之規定，宣告緩刑2年，以啟自新。
    惟被告為本案犯行，其法治觀念顯然有待加強，為加強其法
    治觀念，避免其再觸刑法罪章，爰依刑法第74條第2項第8款
    、第93條第1項第2款規定，諭知緩刑期間付保護管束，並應
    於緩刑期間第1年內接受法治教育3場次，作為緩刑之負擔。
    另按刑法第75條之1第1項第4款規定，被告違反本院所定上
    開事項情節重大，足認原宣告之緩刑難收其預期效果，而有
    執行刑罰之必要者，得撤銷其緩刑之宣告，附此敘明。
五、沒收
    查被告本案犯行所得各為6,500元、2萬元乙節，已如前述，
    其中被告向告訴人馬瑀辰詐取之2萬元，被告已依本院調解
    程序筆錄如數賠償，而向告訴人呂秀萍詐取之6,500元，被
    告則於案發前已返還1,000元等情，有告訴人呂秀萍於警詢
    時之證述可按(見偵卷P43)，並有本院公務電話紀錄在卷可
    參(附於本院卷)，是被告上開所賠償或返還之犯罪所得，應
    認已實際發還被害人，依刑法第38條之1第5項規定，不予宣
    告沒收或追徵;而被告尚未賠付或返還告訴人呂秀萍之未扣
    案犯罪所得即5,500元(6,500-1,000=5,500)，則應依刑法第
    38條之1第1項、第3項規定宣告沒收，於全部或一部不能或
    不宜執行沒收時，追徵其價額。
據上論斷，應依刑事訴訟法第273條之1第1項、第299條第1項前
段，刑法第339條之4第1項第3款、第51條第5款、第59條、第74
條第1項第1款、第2項第8款、第93條第1項第2款、第38條之1第1
項、第3項、第5項，刑法施行法第1條之1第1項，判決如主文。
本案經檢察官張富鈞提起公訴，檢察官林卓儀到庭執行職務。 
中　　華　　民　　國　　 111 　年　 　1　　月　　6　　日
                  刑事第二庭    法  官  王振佑
以上正本證明與原本無異。
如不服本判決應於收受判決後20日內向本院提出上訴書狀，並應
敘述具體理由；其未敘述上訴理由者，應於上訴期間屆滿後20日
內向本院補提理由書（均須按他造當事人之人數附繕本）「切勿
逕送上級法院」。
                                書記官  王淑燕
中　　華　　民　　國　　111 　年　　 1　　月　　6 　　日
附錄論罪科刑法條:
刑法第339條之4
犯第 339 條詐欺罪而有下列情形之一者，處 1 年以上 7 年以
下有期徒刑，得併科 1 百萬元以下罰金：
一、冒用政府機關或公務員名義犯之。
二、三人以上共同犯之。
三、以廣播電視、電子通訊、網際網路或其他媒體等傳播工具，
    對公眾散布而犯之。
前項之未遂犯罰之。